【裁判字號】    97,聲,1351
【裁判日期】    971111
【裁判案由】    返還擔保金
【裁判全文】
臺灣臺南地方法院民事裁定              97年度聲字第1351號
聲  請  人  丁○○
相  對  人  甲○○
            乙○○
            丙○○○○○○
上列當事人間聲請返還擔保金事件，本院裁定如下：
    主  文
本院九十二年度存字第二一一四號提存事件聲請人所提存之擔保
金新臺幣壹佰萬元，准予返還。
聲請程序費用由相對人負擔。
    理  由
一、按訴訟終結後，供擔保人證明已定二十日以上之期間，催告
    受擔保利益人行使權利而不行使者，法院應依供擔保人之聲
    請，以裁定命返還其提存物，民事訴訟法第一百零四條第一
    項第二款定有明文。而此項規定於其他依法令供訴訟上之擔
    保者準用之，同法第一百零六條亦定有明文。至所謂訴訟終
    結，在因假扣押或假處分所供擔保之情形，因該擔保係為保
    障受擔保利益人因不當假扣押或假處分所受損害而設，倘執
    行法院已依假扣押或假處分裁定實施假扣押或假處分之執行
    ，則在供擔保人撤回假扣押或假處分之執行前，受擔保利益
    人所受損害仍可能繼續發生，損害額既未確定，自無強令其
    行使權利之理。故在假扣押或假處分所供之擔保，供擔保人
    依民事訴訟法第一百零六條準用同法第一百零四條第一項第
    二款規定，聲請以裁定命返還其擔保金之場合，必供擔保人
    已撤回假扣押或假處分之執行，始得謂與民事訴訟法第一百
    零四條第一項第二款所定之「訴訟終結」相當（最高法院八
    十六年度台抗字第五三號)。又參酌立法意旨及實務見解，
    條文所謂「訴訟終結」宜從廣義解釋，包括執行程序終結在
    內。
二、本件聲請意旨略以：聲請人與相對人因請求給付票款事件，
    聲請人前依本院92年度裁全字第4406號假扣押裁定，提供新
    臺幣1,000,000元擔保金，以本院92年度存字第2114號提存
    在案。茲因聲請人已聲請本院以97年度裁全聲字第78號撤銷
    前開假扣押裁定確定，假扣押執行部分亦經撤回聲請，且相
    關本案判決，亦經判決確定（即臺灣臺南地方法院91年度營
    簡字第9號、95年度簡上字第27號民事判決）。聲請人乃委
    託律師發函催告相對人應於文到後21日內依法行使權利，惟
    相對人迄今仍未依法行使其權利，爰依法聲請返還擔保金等
    語。
三、聲請人主張之事實，業據其提出本院92年度裁全字第4406號
    假扣押裁定、92年度存字第2114號提存書及97年度裁全聲字
    第78號撤銷假扣押裁定暨確定證明書、本院民事執行處南院
    雅92執全新字第1956號通知、本院新營簡易庭91年度營簡字
    第9號判決、本院95年度簡上字第27號判決、台南地方法院
    郵局第1461號存證信函及掛號郵件收件回執各1份為證，並
    經本院依職權調取本院92年度執全字第1956號（含92年度裁
    全字第4406號）保全程序卷、本院92年度存字第2114號擔保
    提存卷及本院97年裁全聲字第78號保全程序卷查核屬實，又
    本件聲請人業已撤回假扣押之執行，有聲請人執行撤回狀附
    於本院92年度執全字第1956號卷可參，訴訟業已終結，相對
    人迄未對聲請人行使權利，亦有本院民事紀錄科查詢表可參
    。從而，聲請人聲請返還擔保金，核與前揭規定相符，自應
    准許
四、依民事訴訟法第95條、第78條裁定如主文。
中    華    民    國    97    年    11    月    11    日
                  民事第一庭    法  官  孫玉文
以上正本係照原本作成。
如對本裁定抗告須於裁定送達後10日內向本院提出抗告狀，並應
繳納抗告裁判費新臺幣1,000元。
中    華    民    國    97    年    11    月    11    日
                                書記官  蘇玟心


司法院資訊處製作；財團法人民間司法改革基金會備份。
